臺灣南投地方法院民事裁定
111年度監宣字第85號
聲  請  人  財團法人南投縣私立德安啟智教養院

法定代理人  林淑麗  
相  對  人  高玉琴  


關  係  人  雲林縣政府

法定代理人  張善麗（縣長）

上列聲請人聲請監護宣告事件，本院裁定如下：
    主    文
一、宣告高玉琴（女，民國00年00月0日出生、身分證統一編號
    ：Z000000000號）為受監護宣告之人。
二、選定雲林縣政府為受監護宣告之人高玉琴之監護人。
三、指定財團法人南投縣私立德安啟智教養院為會同開具財產清
    冊之人。
四、聲請費用由受監護宣告之人高玉琴負擔。
    理    由
一、聲請意旨略以：聲請人係社會福利機構，相對人自民國99年
    9月14日起因鑑定為第一類身心障礙中度，雖經送醫診治仍
    不見起色，近日更因精神障礙或其他心智缺陷，致不能為意
    思表示或受意思表示，或不能辨識其意思表示之效果；又相
    對人於96年8月30日由雲林縣政府安置入住聲請人機構後，
    其母張美玉多年未曾盡照顧義務，且其母現已成植物人而安
    置於雲林北港全生醫院，其姊高雅惠安置於衛生福利部南投
    啟智教養院，其妹高薇琳已失聯多年，為此聲請對其為監護
    之宣告等語。
二、按對於因精神障礙或其他心智缺陷，致不能為意思表示或受
    意思表示，或不能辨識其意思表示之效果者，法院得因本人
    、配偶、四親等內之親屬、最近一年有同居事實之其他親屬
    、檢察官、主管機關、社會福利機構、輔助人、意定監護受
    任人或其他利害關係人之聲請，為監護之宣告。又法院為監
    護之宣告時，應依職權就配偶、四親等內之親屬、最近一年
    有同居事實之其他親屬、主管機關、社會福利機構或其他適
    當之人選定一人或數人為監護人，並同時指定會同開具財產
    清冊之人。法院選定監護人時，應依受監護宣告之人之最佳
    利益，優先考量受監護宣告之人之意見，審酌一切情狀，並
    注意下列事項：一、受監護宣告之人之身心狀態與生活及財
    產狀況。二、受監護宣告之人與其配偶、子女或其他共同生
    活之人間之情感狀況。三、監護人之職業、經歷、意見及其
    與受監護宣告之人之利害關係。四、法人為監護人時，其事
    業之種類與內容，法人及其代表人與受監護宣告之人之利害
    關係。民法第14條第1項、第1111條第1項、第1111條之1分
    別定有明文。
三、經查，聲請人主張之事實，業據其提出受宣告人之親屬系統
    表、戶籍謄本、中華民國身心障礙證明正反面影本、南投縣
    政府稅務局之全國財產稅總歸戶財產查詢清單為證；本院審
    驗相對人之心神狀況，於鑑定人即衛生福利部草屯療養院何
    儀峰醫師前訊問相對人，相對人對於本院之詢問，僅關於其
    姓名、生日、其母姓名之問題能正確回答，惟對於其父姓名
    、有無兄弟姊妹、現住何處、如何到草屯療養院、從哪裡來
    的等問題，則未能正確回答，可見其認知辨識及為意思表示
    之能力有所欠缺；而經該院鑑定結果，認定相對人為相對人
    在魏氏成人智能測驗中的全量表分數為40，智能水準落後同
    儕許多，屬中度智能障礙程度。在適應行為評量系統的組合
    分數為60（PR<0.4），也低於同儕許多，屬於障礙程度。綜
    合測驗、行為觀察與會談結果，相對人目前的認知與生活功
    能與過去學經歷大致相符，且低於同儕許多，整體認知功能
    應屬在中度智能障礙程度，在語言理解與表達上的能力不足
    ，但尚可做基本的操作性工作，也可在結構的環境中維持尚
    可的休閒與家庭生活，然而在較複雜的學習、自我引導、社
    交互動、社區應用、健康與自我照顧上皆需他人部分或全部
    的協助。綜合相對人之過去生活史、疾病史、與心理評估結
    果，認為相對人之診斷智能障礙，其目前之精神狀態，已達
    不能為意思表示或受意思表示，或不能辨識其意思表示之效
    果之程度等語，此有該院111年8月22日草療精字第11100098
    74號函所附相對人精神鑑定報告書在卷為憑。是以，本院認
    相對人之精神狀態，已達不能為意思表示或受意思表示，且
    不能辨識其意思表示效果之程度，爰依法為監護之宣告。
四、關於選定監護人部分：
  ㈠本院審酌受監護宣告人高玉琴前未訂有意定監護契約，有本
    院職權查詢司法院意定監護契約管理系統查詢結果列印紙在
    卷；而其自96年8月30日即由雲林縣政府安置於聲請人機構
    ，其父已歿、其母及其姊均已受安置，其妹失聯，除此之外
    之兄弟姊妹均已出養，尚無民法第1114條各款規定對受監護
    宣告人負有扶養義務之人，而受監護宣告人之其餘四親等內
    已成年之親屬，或設籍於戶政機關，或經本院通知而未為任
    何意見表示，本院自無從選定受監護宣告人之四親等內已成
    年之任何親屬擔任其監護人。
  ㈡又雲林縣政府為受監護宣告人住所地之社政主管機關，轄下
    設有社會處，長期經辦各項社會福利業務，經驗豐富，並有
    眾多學有專精之社會工作人員執行該處之業務，對於受監護
    宣告人得享有之福利應甚為瞭解，並可加以協助；而受監護
    宣告人並無任何四親等內親屬，或有其他適任之人，則認由
    雲林縣政府擔任受監護宣告人之監護人，應符合受監護宣告
    人之最佳利益，爰依職權選定雲林縣政府為相對人之監護人
    。
五、指定會同開具財產清冊之人部分：
    本院審酌聲請人請求由其擔任會同開具財產清冊之人，又受
    監護宣告人並無其他親屬可協助處理其相關事務，而聲請人
    自96年8月30日起照護相對人至今，對受監護宣告人之財產
    狀況知之甚詳，是由聲請人擔任會同開其財產清冊之人，應
    屬適當。爰依法指定聲請人為會同開具受監護宣告人財產清
    冊之人。又依民法第1113條準用同法第1099條規定，監護開
    始時，監護人即雲林縣政府對於受監護宣告人高玉琴之財產
    ，應會同聲請人，於兩個月內開具財產清冊，並陳報法院，
    附此敘明。
六、程序費用負擔之依據：家事事件法第164條第2項。
中　　華　　民　　國　 111　　年　　8　　月　　29　　日
                家事法庭    法  官　黃立昌
正本係照原本作成。
如不服本裁定關於選定監護人及指定會同開具財產清冊之人等部
分，應於送達後十日內向本院提出抗告狀，並繳納抗告費新臺幣
1千元；其餘關於宣告監護之部分，不得抗告。
中　　華　　民　　國　　111 　年　　8 　　月　　31　　日
                            書記官　洪正昌